【裁判字號】    98,審訴,3281
【裁判日期】    981026
【裁判案由】    損害賠償
【裁判全文】
臺灣臺北地方法院民事判決            98年度審訴字第3281號
原      告  乙○○
被      告  甲○○
上列當事人間請求損害賠償事件，本院判決如下：
    主      文
原告之訴駁回。
訴訟費用新臺幣伍萬壹仟參佰玖拾壹元由原告負擔。
    事實及理由
一、原告起訴主張略以：
  (一)伊於民國97年6月間接獲被告即臺灣臺北地方法院檢察署（
    下稱臺北地檢署）檢察官以97年度他字第4627號其他案由事
    件指定於97年6月24日上午11時30分前往應訊之通知，乃於
    97年6月16日傳真應於庭訊後發給日費返鄉車旅費之聲明，
    其後並電洽臺北檢地檢署文書科確認傳真文件已送承辦雲股
    ，惟迄97年6月23日庭訊前一日，皆未有回覆，伊以為被告
    必會發給日旅費，因此未攜帶任何藥物即遵期於97年6月24
    日清晨驅車北上。詎被告於庭訊時未命伊具結，庭訊後亦不
    發給日旅費，伊隨後緊急遞狀聲請，97年6月27日、6月30日
    又再次具狀聲請，均未獲置理，致伊每日僅以新臺幣（下同
    ）10元購買白飯果腹，直至97年7月10日高雄縣政府發放中
    低收入戶身心帳戶生活補貼4,000元，伊始得返還高雄住所
    。被告假借權勢侵害人權、欺凌殘障，伊不僅無法溫飽及返
    還住所，更因未能服藥而符合社會救助法第5條之3第2、3款
    及施行細則第4條第2、4款所定之傷害，被告之行為已合於
    刑法第10條第4項第6款，並屬於刑法第278條第1項之罪云云
    。
  (二)為此，依民法第184條第1、2項、第193條第1項、第195條第
    1項規定起訴。並聲明：
    1.被告應給付5,000,000元，及自97年6月24日起至清償日止
      ，加計按法定利率計算之利息。
    2.被告應支付本件訴訟每次開庭之車旅費（以實際開庭次數
      計算，每次暫以18,137元計算）。
    3.被告應給付86,137元，及自97年6月24日起至清償日止，
      加計按法定利率計算之利息（97年6月24日至7月10日共17
      天，以1日4,000元計算之精神慰撫金68,000元，及97年6
      月24日、97年7月10日高雄往返臺北日旅費18,137元）。
    4.訴訟費用由被告負擔。
二、本件未經言詞辯論，故無被告之聲明及陳述可資記載
三、按原告之訴，依其所訴之事實，在法律上顯無理由者，法院
    得不經言詞辯論，逕以判決駁回之，民事訴訟法第249條第2
    項定有明文。又所謂原告之訴，依其所述之事實，在法律上
    顯無理由者，係指依原告於訴狀內記載之事實觀之，在法律
    上顯然不能獲得勝訴之判決者而言，此有最高法院62年台上
    字第845號判例意旨可資參照。經查：
  (一)原告主張其接獲臺北地檢署97年6月24日上午11時30分之通
    知後，於97年6月16日傳真聲明予該署文書科：「二…其純
    以檢舉及告發之人證，證人協助檢察官發見本件枉法判之具
    體事件，……三經上開聲明刪除『告訴』兩字後，依法律所
    認定為檢舉、告發之行為。為人證、證人身份。請鈞署於6
    月24日偵訊完畢後，依法發給證人車旅費及日費。」，被告
    應已知悉其非以告訴人身分應訊，依法自應發給日旅費云云
    ，雖據其提出臺北地檢署通知及聲明狀為證（見本院卷第3
    頁正反面）。惟偵查係指檢察機關與其輔助機關於提起公訴
    之前調查犯罪；確定犯罪嫌疑人，並蒐集犯罪證據之刑事訴
    訟程序，由此可謂偵查乃公訴之準備程序。至於知悉犯罪之
    來源，在所不問，或許因告訴、告發、自首、檢舉，或許因
    新聞報導或雜誌之記述等。因此，告訴、告發、自首、檢舉
    於偵查階段，僅立於報告犯罪事實之角色，尚與向開始偵查
    之檢察機關陳述自己見聞事實之證人不同。又檢察機關提起
    公訴後，則開始審判程序，告訴人、告發人倘經法院傳訊，
    係到場證述其對於犯罪事實之見聞，為保證陳述之真實，甚
    應於法院訊問前或訊問後具結，自與偵查中向檢察機關報告
    犯罪事實之角色不同，偵查與審判中到場訊問之兩者並不得
    混為一談。本件原告自陳以檢舉及告發人身分應訊，既經載
    明於聲明狀，足見其係本於促使被告發動偵查權之目的而報
    告犯罪事實，自無由依刑事訴訟法第175條規定請求日費及
    旅費，被告拒絕發給，於法並無不合。原告主張被告未為日
    旅費之發給已侵害其權利云云，實屬無據而不足取。
  (二)原告雖又主張依最高法院93年台上字第6578號刑事判例意旨
    ：「被害人乃被告以外之人，本質上屬於證人，其陳述被害
    經過，亦應依人證之法定偵查、審判程序具結，方得作為證
    據。」（見本院卷第2頁），其屬於證人而受偵訊，自得請
    求日旅費云云。然細繹前開判例意旨，乃就被害人於偵查、
    審判中供述證據力而為之闡釋，自非本件所得援引。原告據
    以主張其有權請領日旅費，於法亦有未合而難以採取。
  (三)再觀之原告於97年6月27日遞送予臺北地檢署之急速件補呈
    狀關於其所檢舉、告發之記載（見本院卷第5頁），其起訴
    檢舉、告發具體之犯罪事實為何，顯乏積極證據相左，自難
    以驟然判斷，於原告說明詳細事實之前，實無法開始實施偵
    查。既未開始實施偵查，自亦無從知悉原告是否見聞犯罪事
    實之人，復無法以調查事實之證人而為傳喚。是以，臺北地
    檢署所發出之庭期通知，僅係釐清犯罪嫌疑之過程，並不因
    原告自認應訊之身分為證人，即為原告於前揭期日到場作證
    之認定。原告以被告未命具結，且不發給日旅費為由，指摘
    被告違法云云，亦與偵查之程序不合，仍不可取。
  (四)綜上所述，本件依據原告主張之事實，其並無請求檢察機關
    發給日旅費之依據，被告執行職務核屬正當，自無法就原告
    之聲明為其勝訴之判決，原告之訴，自亦屬於法律上顯無理
    由，爰依民事訴訟法第249條第2項規定，不經言詞辯論逕予
    駁回。
四、訴訟費用負擔之依據：民事訴訟法第78條（第1、3項聲明之
    訴訟標的金額為5,086,137元，應徵收第一審裁判費51,391
    元）。
中    華    民    國    98    年    10    月    26    日
                  民事第六庭    法  官  許純芳
以上正本係照原本作成
如對本裁定抗告須於裁定送達後10日內向本院提出抗告狀，並繳
納抗告費新臺幣1,000元
中    華    民    國    98    年    10    月    26    日
                                書記官  陳怡君

司法院資訊處製作；財團法人民間司法改革基金會備份。
